臺灣雲林地方法院民事裁定             100年度監宣字第55號
聲  請  人  鍾麗雪
相  對  人  湯朝清
關  係  人  湯健銘
上列聲請人聲請對相對人為監護宣告事件，本院裁定如下：
    主    文
宣告湯朝清（男、民國○○年○○月○○日生、國民身分證統一編號：
Ｚ000000000號）為受監護宣告之人。
選定鍾麗雪（女、民國○○年○○月○○日生、國民身分證統一編號：
Ｚ000000000 號）為受監護宣告人之監護人。
指定湯健銘（男、民國○○年○○月○○日生、國民身分證統一編號：
Ｚ000000000號）為會同開具財產清冊之人。
聲請費用新臺幣壹仟元由受監護宣告之人負擔。
    理    由
一、聲請意旨略以：聲請人鍾麗雪與相對人湯朝清為夫妻關係，
    相對人前因騎車跌倒，導致頭部外傷並腦出血、慢性硬腦膜
    下出血等傷，雖經送醫診治，但不見起色，近日甚且已因精
    神障礙或其他心智缺陷，致不能為意思表示或受意思表示，
    或不能辨識其意思表示之效果，爰依民法第14條第1 項、民
    事訴訟法第597 條第1 項之規定，聲請對其為監護之宣告，
    並依民法第1111條之規定，選定聲請人為相對人之監護人，
    暨指定湯健銘為會同開具財產清冊之人等語。
二、按對於因精神障礙或其他心智缺陷，致不能為意思表示或受
    意思表示，或不能辨識其意思表示之效果者，法院得因本人
    、配偶、四親等內之親屬、最近一年有同居事實之其他親屬
    、檢察官、主管機關或社會福利機構之聲請，為監護之宣告
    。受監護宣告之人應置監護人；法院為監護之宣告時，應依
    職權就配偶、四親等內之親屬、最近一年有同居事實之其他
    親屬、主管機關、社會福利機構或其他適當之人選定一人或
    數人為監護人，並同時指定會同開具財產清冊之人。
三、法院選定監護人時，應依受監護宣告之人之最佳利益，優先
    考量受監護宣告之人之意見，審酌一切情狀，並注意下列事
    項：(一)受監護宣告之人之身心狀態與生活及財產狀況。(二)受
    監護宣告之人與其配偶、子女或其他共同生活之人間之情感
    狀況。(三)監護人之職業、經歷、意見及其與受監護宣告之人
    之利害關係。(四)法人為監護人時，其事業之種類與內容，法
    人及其代表人與受監護宣告之人之利害關係，民法第14條第
    1 項、第1110條、第1111 條 、第1111條之1 分別定有明文
    。
四、經查，聲請人之上開主張，已據其提出戶籍謄本、診斷證明
    書等件為證，參以相對人湯朝清經本院法官在鑑定人即台大
    醫院雲林分院張立人醫師前訊問相對人結果，對其姓名、住
    居所等簡單問話，均無反應，而該鑑定醫師鑑定亦認為：相
    對人依現場鑑定及過去病史，相對人之精神診斷為極重度失
    智症，其認知能力有嚴重之損害，目前精神及心智狀況已達
    不能為意思表示或受意思表示或不能辨識其法律效果之程度
    等語，亦有勘驗筆錄可參。本院綜合上開資料，認聲請人聲
    請對相對人為監護之宣告，為有理由，應予准許。
五、再者，聲請人為受監護宣告人之配偶，有戶籍謄本可按。本
    院審酌上情，並考量聲請人與受監護宣告人為夫妻關係，其
    並有意願擔任為受監護宣告人之監護人，由聲請人負責照顧
    ，應屬適任，由其擔任監護人，應符合受監護宣告人之最佳
    利益，爰依民法第1111條第1 項之規定，選定聲請人鍾麗雪
    為受監護宣告人之監護人。另本院參酌關係人湯健銘為受監
    護宣告人之子，由其擔任為會同開具財產清冊之人，亦屬妥
    適，依上揭規定，並指定關係人湯健銘為會同開具財產清冊
    之人。
六、依民事訴訟法第608條第1項，裁定如主文。
中    華    民    國   100    年    7     月    18    日
                        家事法庭法  官  林秋火
正本係照原本作成。
如不服本裁定關於選定監護人及指定會同開具財產清冊之人等部
分，應於送達後十日內向本院提出抗告狀，並繳納抗告費新臺幣
1,000 元；其餘關於宣告監護之部分，不得抗告。
中    華    民    國   100    年    7     月    18    日
                                書記官  林麗娟
附錄：
民法第1099條第1項：
監護開始時，監護人對於受監護人之財產，應依規定會同遺囑指
定、當地直轄市、縣（市）政府指派或法院指定之人，於二個月
內開具財產清冊，並陳報法院。